【裁判字號】    95,裁,1751
【裁判日期】    950810
【裁判案由】    違反道路交通管理處罰條例
【裁判全文】
最  高  行  政  法  院  裁  定
                                     95年度裁字第01751號
抗  告  人  甲○○
上列抗告人因與相對人交通部公路總局高雄區監理所間違反道路
交通管理處罰條例事件，對於中華民國94年11月22日高雄高等行
政法院94年度訴字第668號裁定提起抗告，本院裁定如下︰
    主  文
抗告駁回。
抗告訴訟費用由抗告人負擔。
    理  由
一、按抗告法院認抗告為不合法或無理由者，應為駁回抗告之裁
    定。
二、抗告人於民國94年2月25日至高雄市交通局交通事件裁決中
    心（下稱高市裁決中心）辦理駕駛執照吊扣手續（吊扣期間
    94年2月25日至94年3月24日），因抗告人駕籍管轄處所已由
    相對人處移轉至相對人所屬旗山監理站（下稱旗山監理站）
    ，致高市裁決中心無法即時登載於公路監理電腦註記，乃以
    高市府交裁吊字第94-3202980號駕駛執照吊扣執行單當場交
    付於抗告人簽收，並致函旗山監理站，請其協助登錄駕駛執
    照吊扣紀錄，旗山監理站於94年3月9日收受前函，即於翌日
    將抗告人之職業聯結車駕駛執照吊扣資料輸入電腦註記。嗣
    抗告人於94年3月19日被內政部警政署國道公路警察局第三
    警察隊以公警局交字第Z00000000號違規通知單攔查，依道
    路交通管理處罰條例第21條之1第1項第7款及第33條第1項規
    定，舉發「駕駛執照吊扣期間駕車及超速」違規，並代保管
    行車執照乙枚。抗告人不服該舉發關於「駕照吊扣中駕車」
    部分之違規，於94年3月29日向旗山監理站提出陳情，旗山
    監理站認抗告人仍應依法受罰，即檢送旗監違字第裁85-Z00
    000000號違反道路交通管理事件裁決書（下稱系爭處分）於
    抗告人，抗告人不服而向旗山監理站聲明異議，經該站檢卷
    移請臺灣高雄地方法院（下稱高雄地院）審理，該院以94年
    7月7日94年度交聲字第233號交通事件裁定書裁定「異議駁
    回」，抗告人不服，遂提起本件行政訴訟。經原審裁定以：
    經查抗告人前因在6個月內，違規記點共達6點以上，經高雄
    市政府於94年2月21日依道路交通管理處罰條例第63條第3項
    規定製開高市府交裁字第裁00-000000000號違反道路交通管
    理事件裁決書，吊扣抗告人駕駛執照1個月，該裁決書之裁
    決日期係94年2月21日，而抗告人於同日始變更其駕籍地址
    為旗山監理站管轄，抗告人於收受上開裁決書後，並未於法
    定期間內向高雄地院聲明異議，且旋於同年2月25日至高市
    裁決中心辦理吊扣事宜。嗣於94年3月19日，在國道一號北
    上220.3公里處，遭內政部警政署國道公路警察局第三警察
    隊查獲其駕駛7K-219號營業貨運曳引車在高速公路超速行駛
    ，而舉發其「駕駛執照吊扣期間駕車及超速」違規，旗山監
    理站乃以其違反道路交通管理處罰條例第21條第1項第7款及
    第33條第1項規定，以系爭處分裁處抗告人罰鍰、吊銷駕駛
    執照及一年內禁考等情，是本件應屬交通違規處罰之爭議，
    殆無疑義，揆諸道路交通管理處罰條例第8條及第87條規定
    ，抗告人應向管轄地方法院聲明異議，尚不得循訴願及行政
    訴訟程序謀求救濟；且抗告人就相對人系爭處分已向高雄地
    院聲明異議，經該院以93年度交聲字第233號裁定異議駁回
    在案，抗告人對該裁定如有不服，應依道路交通管理處罰條
    例第87條第3項規定提出抗告，以資救濟，該項救濟途徑並
    經高雄地院於上開裁定內教示明確，乃抗告人捨該救濟途徑
    不為，而就非屬行政法院權限之事件提起本件行政訴訟，於
    法自有未合，依行政訴訟法第107條第1項第1款規定，應予
    駁回。
三、抗告意旨略謂：抗告人於91年至92年間經營計程車出租，抗
    告人雖為本件遭吊扣駕駛執照車輛ZJ-735號之車主，但實際
    駕駛人並非抗告人，且抗告人駕籍管轄處所已由相對人處移
    轉至相對人所屬旗山監理站，高市裁決中心所為吊扣駕駛執
    照之處分，亦未以公文通知抗告人，而抗告人未對吊扣駕駛
    執照之處分表示不服，實因承辦人員言行不一，為難上訴人
    之申訴所致，故本件旗山監理站裁處抗告人罰鍰、吊銷駕駛
    執照及一年內禁考，因基礎事實之認定有誤，自不應對抗告
    人處罰等語。
四、本院查：按訴訟事件不屬行政法院之權限者，行政法院應以
    裁定駁回原告之訴，行政訴訟法第107條第1項第1款定有明
    文。次按「違反本條例之行為，由左列機關處罰之：一、第
    12條至第68條由公路主管機關處罰。二、第69條至第84條由
    警察機關處罰。前項處罰於裁決前，應給予違規行為人陳述
    之機會。第1項第1款之處罰，公路主管機關應設置交通裁決
    單位辦理；其組織規程由交通部、直轄市政府定之。」、「
    受處分人，不服第8條主管機關所為之處罰，得於接到裁決
    書之翌日起20日內，向管轄地方法院聲明異議。法院受理前
    項異議，以裁定為之。不服前項裁定，受處分人或原處分機
    關得為抗告。但對抗告之裁定不得再抗告。」為道路交通管
    理處罰條例第8條及第87條所明定。查抗告人因違反道路交
    通管理處罰條例第21條第1項第7款及第33條第1項規定，遭
    相對人所屬旗山監理站裁處抗告人罰鍰、吊銷駕駛執照及一
    年內禁考，是本件應屬交通違規處罰之爭議，殆無疑義，揆
    諸前揭規定，抗告人應向管轄地方法院聲明異議，尚不得循
    訴願及行政訴訟程序謀求救濟，抗告人就非屬行政法院權限
    之事件提起行政訴訟，程序自有未洽，原審以上述理由，裁
    定駁回抗告人之訴，於法並無不合。抗告人猶以實體理由爭
    執相對人不應對其處罰云云，然其於原審既屬起訴不合法而
    無法補正，自難認其抗告為有理由，應予駁回。
五、依行政訴訟法第104條、民事訴訟法第95條、第78條，裁定
    如主文。
中    華    民    國    95    年    8     月    10    日
                  第五庭審判長法  官  鄭  淑  貞
                              法  官  黃  合  文
                              法  官  吳  明  鴻
                              法  官  林  茂  權
                              法  官  鄭  小  康
以  上  正  本  證  明  與  原  本  無  異
中    華    民    國    95    年    8     月    10    日
                              書記官  郭  育  玎


司法院資訊處製作；財團法人民間司法改革基金會備份。
